【裁判字號】    90,易,2031
【裁判日期】    900816
【裁判案由】    業務侵占
【裁判全文】
臺灣高雄地方法院刑事判決                          九十年度易字第二三一號
    公  訴  人  臺灣高雄地方法院檢察署檢察官
    被      告  乙○○
右列被告因侵占案件，經檢察官提起公訴（八十九年度偵緝字第一九二０號），本院
判決如左：
    主  文
乙○○連續意圖為自己不法之所有，而侵占對於業務上所持有之物，處有期徒刑柒月
。緩刑年。
    事  實
一、乙○○自民國八十九年一月十七日起任職於千佳食品股份有限公司（以下簡稱千
    佳公司）擔任業務員，負責分送羊乳及收取貨款業務，為從事業務之人，工作地
    區在高雄市區各地；因其對外負有債務，經濟情況不佳，乃基於意圖為自己不法
    所有之概括犯意，自八十九年一月底起，利用送羊乳及收取貨款機會，連續將所
    收得之貨款，變易持有為所有之意思，將之侵占入己多次，供己花用，至八十九
    年三月十五日規定結帳日，經千佳公司對帳，始發覺遭乙○○侵占貨款計新台幣
    （下同）七萬四千五百十六元（計算方法如附表所示）；再經雙方協議，除扣除
    乙○○應領之八十九年一、二月份薪資計二萬二千七百八十四元外，餘額五萬一
    千七百三十二元則由乙○○以繼續在千佳公司擔任不收款項送奶員所得薪資扺充
    。嗣至八十九年四月二十五日乙○○離職時，尚積欠千佳公司四萬五千七百二十
    元（包含乙○○於八十九年四月十一日向千佳公司借款三千元）。
二、案經千佳公司代表人甲○○訴由台灣高雄地方法院檢察署檢察官偵查起訴。
    理  由
一、訊據被告乙○○固坦承於前揭時期任職於告訴人千佳公司擔任送羊乳及收款業務
    員，並因經濟拮據，將所收貨款挪用一部分等情，惟矢口否認有侵占犯行，辯稱
    ：「所收貨款是可以等月結時一次和公司清算，我以為薪水每月有二萬元至二萬
    二千元，足夠扺充先用掉的部分，但沒想到薪水比預期的少，我並沒有侵占的意
    圖」云云。經查，右揭事實，業據告訴人代理人丙○○指述綦詳，並提出薪資明
    細表、侵占金額計算表、客戶區域交易明細表、被告簽立之本票影本為證，且被
    告之薪資是以被告所送羊乳瓶數乘以三．五元，再加上燃料費、全勤（業績、收
    款、超樓）等獎金，此有前開薪資明細表在卷可憑，並為被告所不否認，而燃料
    費、獎金等金額不多，被告自可從所送羊奶瓶數預估薪資之多寡，然由八十九年
    三月十五日規定結帳日清算所得，被告欠繳貨款金額達七萬四千五百十六元，遠
    大於被告前開所辯之每月薪資二萬元至二萬二千元（二個月合計為四萬元至四萬
    四千元），或實際之一、二月份薪資計二萬二千七百八十四元，此有前開薪資明
    細表可按，又依告訴人代理人所陳，被告雖可於每月三日至十五日收款期間，自
    行決定每日將所收款項繳交告訴人，或至十五日時一次結清，然被告顯無權將所
    收款項挪供己用。是綜上述，被告前開辯解為圖卸刑責之詞，不足採信，本件事
    證已明，被告犯行洵堪認定。
二、被告受僱於告訴人擔任送羊乳及收款之職務，為從事業務之人，其所收得之貨款
    ，自為業務上所持有之物，故核其所為，係犯刑法第三百三十六條第二項業務侵
    占罪。其所犯多次業務侵占犯行，時間緊接，犯罪構成要件相同，顯係基於概括
    犯意為之，應依連續犯之規定，論以一罪，並加重其刑。爰審酌被告任職於告訴
    人公司期間，不知潔身自愛，竟利用職務之便，侵占業務上所持有之貨款，造成
    告訴人財產上損失，惟其確有以在告訴人公司工作扺充侵占貨款之情，並因無法
    一次清償所有款項，始未能與告訴人達成民事和解，此均為告訴人代理人所是認
    ，及犯罪之動機、目的、手段等一切情狀，量處如主文所示之刑，以資懲儆。又
    被告前未曾受有期徒刑以上刑之宣告，此有卷附台灣高等法院被告全國前案紀錄
    表、台灣高雄地方法院檢察署刑案資料查註紀錄表可按，復有工作扺債之情，已
    如前述，因一時失慮，偶罹刑典，經此偵、審程序及刑之宣告後，應知所警惕而
    無再犯之虞，本院認上開宣告之刑以暫不執行為適當，予以宣告緩刑三年，以啟
    自新。
三、公訴人雖認被告侵占金額為七萬七千三百四十五元，惟由告訴人代理人於本院審
    理中已改提薪資明細表、侵占金額計算表，被告侵占之金額應為七萬四千五百十
    六元，公訴人就此尚有誤認，附此敘明。
據上論斷，應依刑事訴訟法第二百九十九條第一項前段，刑法第五十六條、第三百三
十六條第二項、第七十四條第一款，罰金罰鍰提高標準條例第一條前段，判決如主文
。
中      華      民      國    九十      年      八      月     十六     日
                                  臺灣高雄地方法院刑事第一庭
                                      法  官  曾  逸  誠
右正本證明與原本無異。
如不服本判決，應於判決送達後十日內，向本院提出上訴狀。
                                      書記官    許玉城
中    華    民    國      九十      年      八      月      十七      日
附表：
（應繳金額160264元）減（已繳交金額85748元）等於（74516元）。
附錄本判決之論罪法條：
刑法第三百三十六條第二項
對於業務上所持有之物，犯前條第一項之罪者，處六月以上五年以下有期徒刑，得併
科三千元以下罰金。


司法院資訊處製作；財團法人民間司法改革基金會備份。
